【裁判字號】    99,交聲,67
【裁判日期】    990211
【裁判案由】    聲明異議
【裁判全文】
臺灣嘉義地方法院交通事件裁定          99年度交聲字第67號
原處分機關  交通部公路總局嘉義區監理所嘉義市監理站
異  議  人
即受處分人  甲○○
上列受處分人因違反道路交通管理處罰條例事件，對於交通部公
路總局嘉義區監理所嘉義市監理站中華民國98年12月29日所為之
裁決處分（處分案號：嘉監義裁字第裁76－Ｌ00000000號）聲明
異議，本院裁定如下：
    主  文
原處分關於罰鍰部分撤銷。
前項撤銷部分，甲○○不罰。
    理  由
一、異議人即受處分人甲○○聲明異議意旨略以：伊於民國97年
    9月8日凌晨1時，騎駛車牌號碼KB3－182號機車，行經嘉義
    市○○○路466巷100號（按：應係6號）時，因酒駕經警查
    獲，致遭裁決應處罰鍰新臺幣（下同）45,000元。查本件已
    受臺灣嘉義地方法院檢察署為緩起訴處分，基於一事不二罰
    原則，罰鍰部分應予撤銷等語。
二、原處分意旨略以：本件異議人於97年9月8日凌晨1時許，騎
    駛車牌號碼KB3－182號重型機車，行經嘉義市○○○路466
    巷6號時，經警查獲測得異議人吐氣所含酒精濃度超過每公
    升0.55毫克以上，並以其酒精濃度超過規定標準製單舉發，
    而於98年12月29日依道路交通管理處罰條例第35條第1項第1
    款等規定，裁處異議人罰鍰45,000元等處分。
三、按汽車駕駛人飲用酒類後，其吐氣所含酒精濃度超過每公升
    0.25毫克以上者，不得駕車，為道路交通安全規則第114條
    第2款所明訂。汽車駕駛人駕駛汽車經測試檢定酒精濃度超
    過規定標準者，處15,000元以上60,000元以下罰鍰，並當場
    移置保管該汽車及吊扣其駕駛執照1年，道路交通管理處罰
    條例第35條第1項第1款定有明文。同條例第24條第1項並規
    定：汽車駕駛人，有第35條第1項規定之情形者，應接受道
    路交通安全講習。
四、次按行政罰法第26條第1項規定：一行為同時觸犯刑事法律
    及違反行政法上義務規定者，依刑事法律處罰之。但其行為
    應處以其他種類行政罰或得沒入之物而未經法院宣告沒收者
    ，亦得裁處之。究其立法目的，一行為同時觸犯刑事法律及
    違反行政法上義務規定時，由於刑罰與行政罰同屬對不法行
    為之制裁，而刑罰之懲罰作用較強，故依刑事法律處罰，即
    足資警惕時，實無一事二罰再處行政罰之必要，且刑事法律
    處罰，由法院依法定程序為之，較符合正當法律秩序，應予
    優先適用，但罰鍰以外之沒入或其他種類行政罰，因兼具維
    護公共秩序之作用，為達行政目的，行政機關仍得併予裁處
    。
五、經查：
（一）異議人於97年9月8日凌晨1時許，騎駛車牌號碼KB3－182
      號重型機車，行經嘉義市○○○路466巷6號時，經警查獲
      測得異議人吐氣所含酒精濃度超過每公升0.55毫克以上，
      並以其酒精濃度超過規定標準製單舉發之情，有原處分機
      關交通部公路總局嘉義區監理所嘉義市監理站98年12月29
      日嘉監義裁字第裁76－Ｌ00000000號裁決書1紙附卷足憑
      ，又異議人具狀聲明異議亦不否認有上揭酒後駕車之行為
      ，是異議人酒後吐氣所含酒精濃度超過規定標準駕駛動力
      交通工具而為警查獲之事實，堪以認定。
（二）然異議人因本件酒醉駕車另涉犯刑法第185條之3之不能安
      全駕駛動力交通工具罪嫌，業經臺灣嘉義地方法院檢察署
      檢察官於97年12月12日以97年度偵字第7499號為緩起訴處
      分，緩起訴期間為1年，異議人應於緩起訴處分確定後8個
      月內，向指定之公益團體、地方自治團體或社區提供40小
      時之義務勞務，並參加臺灣嘉義地方法院檢察署辦理之法
      治宣導教育活動4次，且經臺灣高等法院臺南分院檢察署
      於98年1月12日以98年度上職議字第191號處分書駁回再議
      確定，異議人並已依檢察官之命令履行上開條件完畢等情
      ，有上開緩起訴處分書、處分書、臺灣高等法院被告前案
      紀錄表各1份等附卷足憑。而緩起訴處分命異議人為「40
      小時義務勞務」雖非刑法所定之刑罰，然其實已對受處分
      人名譽、心理、自由產生相當制約，應可實質該當行政罰
      法第26條第1項所指「依刑事法律」之處罰，此時行政機
      關若另行依法行政裁罰，無異一罪二罰。又行政罰法第26
      條第2項規定既未明文包含「緩起訴處分」之類型，而對
      於人民不利益之規定本不得任意加以擴張其適用，自不宜
      逕認行政罰法第26條第2項之規定於經緩起訴處分之情形
      亦有適用，始為允當，以符其立法理由。從而，異議人
      本件酒醉駕車行為，既已依行政罰法第26條第1項規定受
      有刑事法律之處罰，復無行政罰法第26條第2項所揭示之
      「經不起訴處分或為無罪、免訴、不受理、不付審理之裁
      判確定者」此類未課予行為人實質上不利益負擔之情形，
      揆諸上揭說明，行政機關至多僅能基於其他公益上之目的
      ，而對受處分人課以「罰鍰以外之沒入或其他種類行政罰
      」，應無再對受處分人課予「罰鍰」之餘地甚明。
六、綜上所述，原處分遽裁處異議人罰鍰45,000元部分，容有未
    洽，自應由本院將原處分關於罰鍰部分撤銷，另就罰鍰部分
    為不罰之諭知。至原處分機關裁處異議人吊扣駕駛執照、施
    以道安講習部分，未經異議人聲明異議，業已確定，不在異
    議範圍，附此敘明。
據上論斷，應依道路交通管理處罰條例第87條第2項，道路交通
案件處理辦法第20條前段，裁定如主文。
中    華    民    國    99    年    2     月    11    日
                  交通法庭  法  官  吳育霖
上列正本證明與原本無異。
如不服本裁定，應於裁定送達後5日內向本院提出抗告狀（應附
繕本）。
中    華    民    國    99    年    2     月    11    日
                            書記官  陳俊男

司法院資訊處製作；財團法人民間司法改革基金會備份。
